【裁判字號】    97,上訴,4741
【裁判日期】    971030
【裁判案由】    毒品危害防制條例
【裁判全文】
臺灣高等法院刑事判決                97年度上訴字第4741號
上  訴  人
即  被  告  甲○○
                    （另案於臺灣臺北監獄執行中）
上列上訴人因違反毒品危害防制條例案件，不服臺灣板橋地方法
院97年度訴字第3571號，中華民國97年8月29日第一審判決（起
訴案號：臺灣板橋地方法院檢察署97年度毒偵字第4149號），提
起上訴，本院判決如下：
    主  文
上訴駁回。
    理  由
一、按依刑事訴訟法第350條、第361條、第362條、第367條規定
    ，不服地方法院之第一審判決而上訴者，須提出上訴書狀，
    並應敘明具體理由，為上訴必備之程式；其所提出之書狀未
    敘述上訴理由，或僅曾以言詞陳述上訴理由者，均應於上述
    期間屆滿後20日內補提理由書於第一審法院。第一審法院經
    形式審查，認逾期未補提上訴理由者，應定期間先命補正；
    逾期未補正者，為上訴不合法律上之程式，應以裁定駁回。
    倘已提出上訴理由，但所提非屬具體理由者，則由第二審法
    院以上訴不合法律上之程式，判決駁回。而所謂具體理由，
    必係依據卷內既有訴訟資料或提出新事證，指摘或表明第一
    審判決有何採證認事、用法或量刑等足以影響判決本旨之不
    當或違法，而構成應予撤銷之具體事由，始克當之（例如：
    依憑證據法則具體指出所採證據何以不具證據能力，或依憑
    卷證資料，明確指出所為證據證明力之判斷如何違背經驗、
    論理法則）；倘僅泛言原判決認定事實錯誤、違背法令、量
    刑失之過重或過輕，而未依上揭意旨指出具體事由，或形式
    上雖已指出具體事由，然該事由縱使屬實，亦不足以認為原
    判決有何不當或違法者（例如：對不具有調查必要性之證據
    ，法院未依聲請調查亦未說明理由，或援用證據不當，但除
    去該證據仍應為同一事實之認定），皆難謂係具體理由，俾
    與第二審上訴制度旨在請求第二審法院撤銷、變更第一審不
    當或違法之判決，以實現個案救濟之立法目的相契合，並節
    制濫行上訴（最高法院97年度台上字第892號判決參照）。
    又第二審法院認為上訴書狀未敘述理由，依刑事訴訟法第36
    7條但書規定，始應定期間命其補正。如認上訴書狀已敘述
    理由，但其理由非屬具體，其所為上訴，即不符上訴之法定
    要件，自得逕行判決駁回，無定期命補正問題（最高法院97
    年度台上字第3599號判決參照）。
二、本件原審判決略以：被告甲○○前於民國88年間，因施用毒
    品案件，經臺灣基隆地方法院以88年度毒聲字第432號裁定
    送觀察、勒戒後，認有繼續施用毒品之傾向，經同法院以88
    年度毒聲字第767號裁定令入戒治處所施以強制戒治，於88
    年10月7日停止戒治釋放，所餘戒治期間付保護管束，嗣經
    撤銷保護管束續行戒治，至89年12月21日戒治期滿釋放，並
    經臺灣基隆地方法院檢察署檢察官以90年度戒毒偵字第18號
    為不起訴處分確定；復於90年間因施用第一級、第二級毒品
    案件，經同法院以90年毒聲字第892號裁定令入戒治處所施
    以強制戒治，於91年10月25日戒治期滿執行完畢，並經本院
    以91年度上訴字第317號判處有期徒刑8月、4月，應執行有
    期徒刑10月確定，於92年8月17日縮刑期滿執行完畢；再於
    92年間因施用第一級、第二級毒品案件，經臺灣基隆地方法
    院以92年毒聲字第958號裁定令入戒治處所施以強制戒治（
    於93年1月9日因法律修正釋放），並經同法院以92年度訴字
    第532號判處有期徒刑7月、5月，應執行有期徒刑11月確定
    ；又於93年間因施用第一級毒品、第二級毒品等案件，經同
    法院以93年度訴字第519號判處有期徒刑8月、4月，應執行
    有期徒刑10月確定，上開案件接續執行，於95年4月8日縮刑
    期滿執行完畢。詎被告猶不知悔改，竟分別基於施用第一級
    毒品海洛因及施用第二級毒品甲基安非他命之犯意，於97年
    4月26日13時10分許，在其友人黃亞苓（黃亞苓所涉施用毒
    品犯行，另經臺灣板橋地方法院檢察署檢察官偵查起訴）位
    於臺北縣中和市○○路128巷38號1樓8室之住處，分別以將
    海洛因摻水置入針筒注射後注入體內，及以將甲基安非他命
    放入玻璃球內用火燒烤成煙霧後吸取煙氣等方式，先後各別
    施用海洛因及甲基安非他命各1次。嗣於同日下午2時10分許
    ，因另案通緝，在臺北縣中和市○○路294號前為警逮捕，
    並自其隨身之手提包內扣得其所有之海洛因2小包（驗後淨
    重0.23公克），並在其女友江佳鈴（江佳鈴所涉施用暨持有
    毒品等犯行，經前署檢察官另案聲請簡易判決處刑）之手提
    包內扣得甲○○交由江佳鈴保管之海洛因3小包（驗後淨重
    4.58公克）、海洛因殘渣袋10個，及其與江佳鈴共有之甲基
    安非他命4小包（驗餘淨重0.9048公克）、電子磅秤1台、分
    裝袋1盒、注射針筒2支、吸食塑膠管1支、分裝鏟4支。經警
    採集其尿液檢體送請鑑驗後，結果呈鴉片類及安非他命類陽
    性反應，始悉上情。並以上開事實，業據被告於原審法院審
    理時自白不諱，且被告為警所採集之尿液，經送檢驗結果，
    確呈鴉片類（海洛因）、安非他命類（甲基安非他命）陽性
    之反應，有臺灣檢驗科技股份有限公司97年5月16日編號CH/
    2008/50043號濫用藥物檢驗報告附卷可稽，足認被告之自白
    與事實相符，堪以採信。因認被告所為，係犯毒品危害防制
    條例第10條第1項、第2項之施用第一級、第二級毒品罪，同
    時審酌被告屢犯毒品罪行不改，有本院被告前案紀錄表可考
    ，顯見其戒除毒癮之意志薄弱，無視於毒品對於自身健康之
    戕害及國家對於杜絕毒品犯罪之禁令，惟考量施用毒品者均
    具有相當程度之生理成癮性及心理依賴性，戒除不易，且犯
    罪心態與一般刑事犯罪之本質不同，非難性較低，暨衡以其
    施用毒品之動機、犯罪後坦承犯行之態度等一切情狀，就施
    用第一級、第二級毒品犯行，分別量處有期徒刑9月、5月，
    應執行有期徒刑1年。
三、本件上訴人即被告甲○○不服原審判決，提起上訴，理由載
    稱：科刑時應以行為人之責任為基礎，並審酌一切情狀，為
    科刑輕重之標準，刑法第57條定有明文。被告於原審審理時
    表明願意坦承犯行，顯見被告犯後態度非常良好。再被告行
    為時，思慮未深，一時失率，而罹法典，犯後已坦承不諱，
    甚有悔意。原審判決未考量刑法第57條之量刑標準，顯有量
    刑過重或刑罰失衡之處。綜上所述，原審判決有上開認事用
    法之違誤，爰請撤銷改判判云云。惟原審於判決理由已審酌
    「被告屢犯毒品罪行不改，有本院被告前案紀錄表可考，顯
    見其戒除毒癮之意志薄弱，無視於毒品對於自身健康之戕害
    及國家對於杜絕毒品犯罪之禁令，惟考量施用毒品者均具有
    相當程度之生理成癮性及心理依賴性，戒除不易，且犯罪心
    態與一般刑事犯罪之本質不同，非難性較低，暨衡以其施用
    毒品之動機、犯罪後坦承犯行之態度等一切情狀」，被告上
    訴指稱原審判決未考量刑法第57條之量刑標準，顯非有據；
    又依被告上訴理由書所載，僅泛稱一時失慮，而罹法典，犯
    後已坦承不諱，並知所悔悟，空言指稱原審量刑過重，對於
    原審判決究有何具體事由，致判決不當或違法，無一語涉及
    ，顯未依據卷內既有訴訟資料或提出新事證，指摘或表明原
    審判決有何採證認事、用法或量刑等足以影響判決本旨之不
    當或違法，或足以影響原判決，構成應撤銷之具體事由（參
    照最高法院97年度台上字第3037號判決要旨）。依上開判決
    意旨，本件上訴不合上訴之法定要件，應予駁回，並不經言
    詞辯論為之。
據上論斷，依刑事訴訟法第367條前段、第372條，判決如主文。
中    華    民    國    97    年    10    月    30    日
                  刑事第十四庭   審判長法  官   陳志洋
                                       法  官   蔡聰明
                                       法  官   謝靜慧
以上正本證明與原本無異。
施用第一級毒品部分如不服本判決應於收受送達後十日內向本院
提出上訴書狀，其未敘述上訴之理由者並得於提起上訴後十日內
向本院補提理由書（均須按他造當事人之人數附繕本）。
其餘部分不得上訴。
                                        書記官  高士童
中    華    民    國    97    年    11    月    6     日


司法院資訊處製作；財團法人民間司法改革基金會備份。
